---
title: "EFI Matemática Aplicada - Análisis Predictivo en R"
subtitle: "Script 04 - Visualización de Resultados"
author: "Mateo Torres, 
         Santiago Garola, 
         Alejandro Quiroga"
date: "`r Sys.Date()`"
output:
  html_document:
    theme: cosmo
    toc: true
    toc_float: true
    code_folding: show
---

# Introducción

En este cuarto script se realiza la **visualización de resultados** del análisis predictivo aplicado al fútbol argentino.  
Incluye distribución de resultados, análisis de goles, desempeño por equipos, importancia de variables del modelo y correlaciones entre métricas.

---

```{r setup, include=FALSE}
knitr::opts_chunk$set(echo = TRUE, warning = FALSE, message = FALSE)
rm(list = ls())

library(data.table)
library(dplyr)
library(ggplot2)
library(ggcorrplot)
library(GGally)
library(randomForest)

# Crear carpeta de salida si no existe
if(!dir.exists("../output/plots")) dir.create("../output/plots", recursive = TRUE)
```

#Cargar dataset limpio
```{r}
df <- fread("../output/liga_argentina_clean.csv")

cat("Total de partidos:", nrow(df), "\n")

# Vista previa de los datos

head(df)
```

```{r}
df <- fread("../output/liga_argentina_clean.csv")

cat("Total de partidos:", nrow(df), "\n")

# Vista previa de los datos

head(df)
```

#Distribución general de resultados
```{r}
g1 <- ggplot(df, aes(x = resultado, fill = resultado)) +
geom_bar() +
labs(title = "Distribución de resultados",
x = "Resultado", y = "Cantidad de partidos") +
theme_minimal(base_size = 14)

ggsave("../output/plots/01_distribucion_resultados.png", g1, width = 7, height = 5)
g1
```

#Promedio de goles local vs visitante
```{r}
promedios <- df %>%
summarise(
Promedio_Local = mean(home_goals),
Promedio_Visitante = mean(away_goals)
) %>%
tidyr::pivot_longer(cols = everything(), names_to = "Tipo", values_to = "Promedio")

g2 <- ggplot(promedios, aes(x = Tipo, y = Promedio, fill = Tipo)) +
geom_col(width = 0.5) +
labs(title = "Promedio de goles: local vs visitante",
y = "Promedio de goles") +
theme_minimal(base_size = 14)

ggsave("../output/plots/02_promedio_goles.png", g2, width = 6, height = 5)
g2
```

#Top 10 equipos con más victorias de local
```{r}
top_equipos <- df %>%
filter(resultado == "Local gana") %>%
count(home_team, sort = TRUE) %>%
slice_head(n = 10)

g3 <- ggplot(top_equipos, aes(x = reorder(home_team, n), y = n)) +
geom_col(fill = "steelblue") +
coord_flip() +
labs(title = "Top 10 equipos con más victorias de local",
x = "Equipo local", y = "Cantidad de victorias") +
theme_minimal(base_size = 13)

ggsave("../output/plots/03_top_equipos_local.png", g3, width = 7, height = 5)
g3
```

#Importancia de variables del modelo Random Forest
```{r}
modelo_path <- "../output/modelo_rf_realista.RData"

if (file.exists(modelo_path)) {
load(modelo_path)

importancia <- importance(modelo_rf)
imp_df <- data.frame(
Variable = rownames(importancia),
MeanDecreaseGini = importancia[, "MeanDecreaseGini"]
) %>%
arrange(desc(MeanDecreaseGini)) %>%
head(10)

g4 <- ggplot(imp_df, aes(x = reorder(Variable, MeanDecreaseGini), y = MeanDecreaseGini)) +
geom_col(fill = "darkorange") +
coord_flip() +
labs(title = "Top 10 variables más importantes",
x = "Variable", y = "Importancia (MeanDecreaseGini)") +
theme_minimal(base_size = 13)

ggsave("../output/plots/04_importancia_variables.png", g4, width = 7, height = 5)
g4
} else {
cat("⚠️ No se encontró el modelo guardado (modelo_rf_realista.RData)\n")
}
```

#Mapa de correlaciones entre métricas de rendimiento
```{r}
stats <- df %>%
group_by(home_team) %>%
summarise(
tasa_victorias_local = mean(resultado == "Local gana"),
tasa_empates_local = mean(resultado == "Empate"),
tasa_derrotas_local = mean(resultado == "Visita gana"),
prom_goles_local = mean(home_goals),
prom_goles_visitante = mean(away_goals)
)

corr_matrix <- round(cor(stats %>% select(-home_team), use = "pairwise.complete.obs"), 2)

g5 <- ggcorrplot(
corr_matrix,
hc.order = FALSE,
type = "lower",
lab = TRUE,
lab_size = 5,
method = "circle",
colors = c("red", "white", "blue"),
ggtheme = theme_minimal(base_size = 14)
) +
theme(
axis.text.x = element_text(angle = 45, vjust = 1, hjust = 1, size = 12),
axis.text.y = element_text(size = 12),
plot.title = element_text(size = 14, face = "bold")
) +
labs(title = "Correlación entre métricas de rendimiento")

ggsave("../output/plots/05_mapa_correlacion.png", g5, width = 8.5, height = 6.5, dpi = 300)
g5
```

#Conclusión

El análisis visual permite observar patrones importantes del rendimiento histórico de los equipos del fútbol argentino.
Además, las variables más influyentes del modelo ayudan a comprender los factores que más impactan en la predicción de resultados.